臺灣高等法院高雄分院刑事裁定　　　　　 96年度抗字第221號
抗　告　人
即　被　告　乙○○
　　　　　　　　　　現羈押於臺灣高雄看守所
選任辯護人　邱超偉律師
抗　告　人
即　被　告　甲○○
　　　　　　　　　　現羈押於臺灣高雄看守所
選任辯護人　劉豐州律師
　　　　　　陳韋利律師
　　　　　　鐘登科律師
上列抗告人因聲請延長羈押案件，不服臺灣高雄地方法院中華民
國96年7 月3 日裁定（96年度偵聲字第484 號），提起抗告，本
院裁定如下：
    主  文
抗告駁回。
    理  由
一、被告乙○○之抗告意旨略以：(一)被告乙○○縱有違反採購評
    選委員會審議規則，與受選廠商或其負責人於3 年內有僱傭
    、委任或代理關係者，僅係違反行政命令，尚難認被告乙○
    ○即有不法行為。且曹大鵬於民國90年即借調於中山大學外
    之單位，與被告乙○○無直接關係已逾3 年，且被告乙○○
    係中山大學綠環研究中心人員，係受中山大學聘任，並非曹
    大鵬，檢察官對此顯有誤會。(二)本案PCM 標之評審委員共有
    十餘人，且僅有中興工程公司競標，被告乙○○如何有能力
    協助得標。所謂被告乙○○於投標前找中興工程公司合作，
    乃係被告乙○○有意辭去評審委員，以中山大學名義與中興
    工程公司投標，嗣雙方因無共識而作罷，與評審並無關係。
    嗣中興工程公司得標後找被告乙○○協助設計規劃，已是被
    告乙○○退下評選委員會職務後，與PCM 標無關。(三)所謂洩
    密予甲○○建築師部分，該資料係設計之理念及方向，為「
    設計規劃」標應公告周知，並提供有意參與投標之建築師參
    考之資料，並非保密資料，被告乙○○基於私誼協助，亦與
    之前所任評選委員之職務無關，且非洩密行為。(四)共犯林功
    位、曹大鵬及證人陳建廷尚未到案，檢察官未於羈押期間促
    使渠等到案，反而以此聲請延長羈押，有違羈押要件，並已
    侵害人權。原審仍准予延長羈押，自有未洽，為此請求撤銷
    原裁定等語。
二、被告甲○○之抗告意旨略以：(一)被告甲○○之供述，縱與其
    他共犯或證人有不一致之情形，並非延長羈押之依據。而被
    告甲○○於得標前，亦無與中興工程公司主管級人員開會商
    討未來得標後之計劃。且就王森主建築師事務所人員在被告
    甲○○未得標前即參與中興工程公司之會議，檢察官如認有
    所關連，應於被告甲○○受羈押期間積極查證。如無法及時
    釐清，原因諸多，然非即可以此為聲請延長羈押之藉口。(二)
    檢察官於被告甲○○遭羈押前，即大規模搜索而未查扣相關
    證物，嗣後亦無再進行搜索，所指被告甲○○於羈押前有指
    示他人湮滅證據，實屬臆測，更不應為延長羈押之理由。(三)
    被告甲○○如於投標前即參加中興工程公司之內部會議，則
    屬同案被告溫天相、乙○○洩漏或交付關於採購應秘密資訊
    犯行之對象，要無以此羈押被告甲○○之理。(四)本案臺灣鳳
    山（暫定）地方法院辦公廳舍興建工程委託規劃設計與監造
    技術服務之工作進度，僅只於「都市設計審議許可」階段，
    而尚未達進展到完成設計圖說、建造執照及相關標文件、規
    格之程度，亦即對於本案工程之「技術、工法、材料、設備
    或規格」等項，仍停留在評估階段而未確定，故無政府採購
    法第88條所定「對技術、工法、材料、設備或規格，為違反
    法令之限制或審查」之行為，亦無「因而獲得利益」可言。
    檢察官以此罪嫌聲請羈押，顯有違誤。(五)依臺灣鳳山（暫定
    ）地方法院辦公廳舍興建工程委託規劃設計與監造技術服務
    契約第13條第1 款第1 目第2 、3 點約定，被告甲○○如未
    能於約定期間完成契約所定工作，僅生臺灣高雄地方法院能
    否對被告甲○○主張逾期違約金之問題。故被告甲○○於96
    年3 月11日因部分工程之細部未及完成而以尚未修正之舊圖
    提送審查，僅屬當事人間契約效力如何主張之問題，並無刑
    法第339 條詐欺可言，檢察官認被告甲○○有詐欺罪嫌，亦
    有不當。原審仍准予延長羈押，自有未洽，為此請求撤銷原
    裁定等語。
三、按羈押被告之目的，其本質在於確保訴訟程序得以順利進行
    、或為確保證據之存在與真實、或為確保嗣後刑罰之執行，
    而對被告所實施剝奪其人身自由之強制處分，而被告有無羈
    押之必要，法院僅須審查被告犯罪嫌疑是否重大、有無羈押
    原因、以及有無賴羈押以保全偵審或執行之必要，由法院就
    具體個案情節予以斟酌決定，如就客觀情事觀察，法院許可
    羈押之裁定或延長羈押之裁定，在目的與手段間之衡量並無
    明顯違反比例原則情形，即無違法或不當可言，且關於羈押
    原因之判斷，尚不適用訴訟上之嚴格證明原則，至於被告是
    否成立犯罪，乃本案實體上應予判斷之問題。查被告乙○○
    、甲○○因涉犯貪污治罪條例、違反政府採購法、詐欺等案
    件，臺灣高雄地方法院檢察署檢察官在偵查中，認被告乙○
    ○有刑事訴訟法第101 條第1 項第2 款、第3 款之情形；被
    告甲○○有刑事訴訟法第101 條第1 項第2 款之情形，且被
    告乙○○、甲○○均有羈押及禁止接見通信之必要，向原審
    法院聲請羈押，經原審法院於96年5 月9 日訊問被告乙○○
    、甲○○後，認被告乙○○涉犯政府採購法第89條第1 項、
    貪污治罪條例第6 條第1 項第4 款罪嫌，屬最輕本刑為5 年
    以上有期徒刑之罪；被告甲○○涉犯政府採購法第88條第1
    項、刑法第339 條第2 項罪嫌，均屬罪嫌重大，且有多位共
    犯及證人尚未到案，相關事實均待釐清，被告乙○○、甲○
    ○有串證、湮滅證據之虞，非予羈押，顯難追訴，有羈押之
    必要，就被告乙○○依刑事訴訟法第101 條第1 項第2 款、
    第3 款規定，於同日准許執行羈押並禁止接見通信；就被告
    甲○○依刑事訴訟法第101 條第1 項第2 款規定，於同日准
    許執行羈押並禁止接見通信。茲檢察官以羈押期間即將屆滿
    ，偵查尚未終結，就被告乙○○擔任評審委員收受賄賂部分
    ，雖已於偵查中自白，然其所犯係最輕本刑為5 年以上有期
    徒刑之罪，且仍有共犯林功位、曹大鵬、陳建廷尚未到案說
    明，犯罪情節均待釐清，仍有繼續羈押並禁止接見通信之必
    要；被告甲○○部分，曾有要求員工湮滅證據之情形，亦顯
    有湮滅證據之虞，且尚有同案被告林功位、曹大鵬、陳建廷
    尚未傳喚到案，顯有串供之虞，仍有繼續羈押並禁止接見通
    信之必要，認為羈押原因仍然存在，乃向原審法院聲請准自
    96年7 月9 日起延長羈押2 月並禁止接見通信。原審法院經
    訊問被告乙○○、甲○○，並聽取檢察官、辯護人之意見，
    並核閱偵卷內所附資料、筆錄（依偵查不公開，爰不於此詳
    細載明）後，認為被告乙○○、甲○○前經裁定准予羈押、
    禁止接見通信之原因仍然存在，並有羈押及禁止接見通信之
    必要，准予繼續延長羈押，並無不合。被告乙○○、甲○○
    雖為上述之抗辯，惟：(一)被告乙○○所犯既為最輕本刑為5
    年以上有期徒刑之罪，依其犯罪性質即有確保偵審程序到庭
    ，甚至將來刑罰執行之必要，且依檢察官聲請延長羈押時之
    訴訟進行程度，卷內確無共犯林功位、曹大鵬、陳建廷已經
    到案之資料，仍有勾串共犯之虞。(二)政府採購法第88條第1
    項係規定：「受機關委託提供採購規劃、設計、審查、監造
    、專案管理或代辦採購廠商之人員，意圖為私人不法之利益
    ，對技術、工法、材料、設備或規格，為違反法令之限制或
    審查，因而獲得利益者，處1 年以上7 年以下有期徒刑，得
    併科新臺幣3 百萬元以下罰金。其意圖為私人不法之利益，
    對廠商或分包廠商之資格為違反法令之限制或審查，因而獲
    得利益者，亦同。前項之未遂犯罰之。」被告甲○○既受臺
    灣高雄地方法院之委託，進行臺灣鳳山（暫定）地方法院辦
    公廳舍興建工程委託規劃設計與監造技術服務，有契約書可
    憑。且被告甲○○係將應修正而未修正之舊圖混充已經修正
    之新圖而送審，並非單純之逾期送審問題，則檢察官以其涉
    犯政府採購法上述罪嫌及詐欺取財罪嫌，尚非無據。且依卷
    內資料，被告甲○○既曾有要求員工湮滅證據之情形，檢察
    官認其顯有湮滅證據之虞，尚屬合理。且同案被告林功位、
    曹大鵬、陳建廷仍未到案，確有串供之虞。是原審依此而准
    延長羈押，經核並無違誤，抗告意旨仍執前詞，指摘原裁定
    不當，並無理由，應予駁回。
四、據上論結，應依刑事訴訟法第412 條，裁定如主文。
中　　華　　民　　國　　96　　年　　7 　　月　　30　　日
                  刑事第五庭    審判長法  官  曾永宗
                                      法  官  任森銓
                                      法  官  王伯文
以上正本證明與原本無異。
不得再抗告。
中　　華　　民　　國　　96　　年　　7 　　月　　30　　日
　　　　　　　　　　　　　　　　　　　書記官  黎  珍
